【裁判字號】    88,上易,5762
【裁判日期】    890229
【裁判案由】    傷害等
【裁判全文】
臺灣高等法院刑事判決                  八十八年度上易字第五七六二號
    上  訴  人  臺灣新竹地方法院檢察署檢察官
    被      告  乙○○
右上訴人，因被告傷害案件，不服台灣新竹地方法院，八十七年度易字第九七號，中
華民國八十八年十一月三十日第一審判決（起訴案號：台灣新竹地方法院檢察署八十
六年度偵續字第六五號）提起上訴，本院判決如左：
    主    文
上訴駁回。
    理    由
一、公訴意旨略以：被告因甲○○積欠債務屢催不還，即教唆不詳姓名之吳姓男子夥
    同四名年籍姓名不詳之成年男子，以傷害及恐嚇之方法向甲○○催討欠款，吳姓
    男子等人於民國八十四年十一月二十日下午至甲○○之住處催討，並約甲○○於
    七時五十分至被告之住處，迨甲○○到達，表示經濟困難，一時無法還錢，該吳
    姓男子等人即以椅子、拳頭毆打甲○○，甲○○因而受有右後頭枕部皮下血腫、
    右後頸部瘀青、左手第四、五掌骨處浮腫、右手第一指關節浮腫之傷害，其中一
    人並以棍棒及水果刀作欲砍甲○○狀，另一人即稱要將之捉到水上泡三天三夜，
    使甲○○心生畏懼，因認被告涉有教唆傷害、教唆恐嚇之罪嫌。
二、按犯罪事實應依證據認定之，無證據不得推定其犯罪事實；又不能證明被告犯罪
    者，應諭知無罪之判決，刑事訴訟法第一百五十四條、第三百零一條第一項分別
    定有明文。次按事實之認定，應憑證據，如未能發現相當證據，或證據不足以證
    明，自不能以推測或擬制之方法，以為裁判基礎（參見最高法院四十年臺上字第
    八六號判例）。再按告訴人之告訴，係以使被告受刑事訴追為目的，是其陳述是
    否與事實相符，仍應調查其他證據以資審認，亦據最高法院五十二年臺上字第一
    三○○號判例闡釋甚明。
三、訊據被告堅決否認有右揭教唆傷害、教唆恐嚇犯行，辯稱：係因告訴人欠伊錢，
    伊又欠吳姓男子錢，吳姓男子即向告訴人討債，伊並未教唆吳姓男子傷害、恐嚇
    告訴人等語。而公訴人認被告涉有右開犯行，無非係以右開事實業據告訴人甲○
    ○指訴綦詳，並有診斷證明書、證人曾秀玉之證詞及告訴人被毆打地點為被告住
    處等為主要論據。經查：
  (一)被告迭於偵查及原審審理中，均堅決否認有公訴人所指之教唆傷害、恐嚇犯行，
    而告訴人雖指述伊遭人毆打、恐嚇等語，然此僅據告訴人指述在卷，除傷害部分
    另有診斷證明書足參外，恐嚇部分並無其他證據足資審認，被告亦供稱均無聽見
    有恐嚇告訴人之話語，故是否確有恐嚇之事實，於證據上尚嫌不足。又告訴人於
    當日至被告住處之原因，係因其在送貨途中為吳姓男子遇見，而相約至被告住處
    者，此經告訴人指述在卷，並經證人曾秀玉於偵查中證述屬實（見八十六年度偵
    續字第六五號卷第十九頁），即告訴人當日前往被告之住處，並非被告預先安排
    者，而係該吳姓男子自行與告訴人相約者，告訴人於偵查及原審審理時又指述：
    伊當場並未聽見被告有教唆在場之四位青年打伊或恐嚇伊，伊至被告住處時，被
    告並未在一樓，被告與吳姓男子之女友在樓上，伊被打完後才下來等語（見八十
    五年度他字第二六號卷第九頁、原審審判筆錄），即告訴人前往被告住處時，被
    告並未在樓下，依告訴人所述遭人毆打時，被告亦未在場，則縱被告確有遭吳姓
    男子等人毆打、恐嚇之事實，衡諸上開情狀，亦難遽認係受被告教唆而為，遑論
    告訴人於原審審理時亦自承：伊不確定是否被告叫吳姓男子打伊等語（見原審審
    判筆錄）。
  (二)再者，該吳姓男子等人於告訴人被毆當日之前，即已曾數次前往告訴人住處找告
    訴人索債，且有表明係因被告積欠其債務之故等語，此為告訴人所自承，證人曾
    秀玉、黃榮富亦均證述無異（見八十五年度他字第二六號卷第三七頁、八十五年
    度偵字第七七八七號卷第二十八頁），是告訴人與該吳姓男子前已因多次索債不
    遂有所扞格，事發當日由吳姓男子邀約告訴人，再度商討債務清償事宜，告訴人
    仍稱無法清償，吳姓男子因再度索債不遂而臨時起意毆打告訴人，於事理上亦非
    無可能，尚難以事發地點係被告住處，即謂係被告教唆者，且吳姓男子欲與告訴
    人商討解決之債務，與被告有關，吳姓男子邀約告訴人至被告住處商討債務清償
    事宜，衡情亦不無可能，尚無從以此遽認吳姓男子毆打告訴人之行為，必為被告
    唆使者。
  (三)此外，證人曾秀玉於偵查中雖曾證述：吳姓男子等人有說告訴人欠渠等大哥大嫂
    之錢，渠等之大嫂為被告等語（見八十六年度偵續字第六五號卷第十九頁），被
    告對於該吳姓男子之詳細姓名、年籍無法交代說明，然此充其量僅能認定該吳姓
    男子等人係為被告向告訴人催討債務，至被告是否有教唆吳姓男子傷害、恐嚇告
    訴人，則尚乏具體證據足資認定，易言之，縱認吳姓男子確係為被告向告訴人索
    債，而告訴人確遭吳姓男子等人毆打、恐嚇，在缺乏相當證據足資證明之情形下
    ，亦不得據此即推測、擬制吳姓男子所為傷害、恐嚇犯行，確為被告所教唆者，
    即被告縱有委請吳姓男子催討債務之事實，亦不得遽認被告即有教唆吳姓男子以
    傷害、恐嚇之方式索債。是公訴意旨以告訴人之指述及診斷證明書、證人曾秀玉
    之證詞等據為本件論罪主要依據，認定被告有教唆傷害、恐嚇行為，於證據法則
    上，尚難遽以上開罪責相繩被告。
  (四)本件檢察官循告訴人之請，上訴意旨略以：被告交付五百萬元本票影本，教唆不
    詳姓名之吳姓男子夥同其他男子共四人，以傷害及恐嚇方法向告訴人甲○○催討
    欠款，茲於案發當日下午七時五十分，告訴人到被告處所，談及目前經濟困難，
    一時無法還錢，且票載日期尚未到期，請寬限等語，惟被告聽不進去，當時被告
    之夫謝文彬警員在場，該吳姓男子當面指著告訴人稱要將告訴人捉到山上三天三
    夜，恐嚇威脅告訴人，接著即教唆不明身份四位青年人分別用棒棍，椅子、拳頭
    重擊告訴人頭部，受傷嚴重。(二)、茲告訴人並不欠負該吳姓人士任何款項，而被
    告自承欠該吳姓男子錢，衡情酌理，被告與吳姓男子既有金錢往來，應瞭解其身
    份，何以隱藏推稱不知悉，且相約在被告家商談告訴人還被告金錢之事被毆，原
    判決稱是告訴人欠負吳姓男子金錢被打，與被告無關，顯然係昧於事實。(三)、又
    證人曾玉秀稱：被告於該日下午八時許，曾打電話告知證人怎麼沒有和甲○○一
    起到其住所看這種場面，（指告訴人被毆之事），顯然被告係共犯傷害、恐嚇之
    事甚明。(四)、依被告電話錄音所示，被告聲稱這些人所作之事，要被告夫妻共同
    承擔，其實被告有給他們好處，原來被告願在庭上供出一切，但為其夫所制止，
    否則安全受威脅，又被告威脅稱此事擺平，他們要對告訴人家不利云云。惟查：
    (一)依告訴人於偵查及原審中之指訴僅陳明其遭恐嚇及毆打時被告並未在場，其遭
    打完後被告才下來，．．．．（見原審審判筆錄，他字偵查卷第二十六頁），則
    其上開聲請上訴意旨，顯與其先前指訴不符，復乏證稱佐證，自難遽信。(二)告訴
    人與吳姓男子是否有債權債務關係，被告與吳姓男子是否有債權債務關係，純屬
    告訴人空言指訴，自不得以此憑空推測吳姓男子毆打告訴人必與被告有關。(三)縱
    被告事後曾電話告知證人曾秀玉稱告訴人被毆事，亦難遽為推論告訴人被毆必被
    告所教唆。(四)被告自始未自白其教唆，告訴人指稱係被告配偶阻止始未自白，並
    未舉證以實其說，又告訴人雖舉證人李金蓮稱其曾受告知被告教唆傷人事，惟綜
    觀全卷，該證人與本案並無任何關聯，其擬證述者與本案待證事實是否有必要關
    聯，告訴人迄無法舉證證明，實無該證人之必要。
    要之，被告所辯，尚堪採信。被告被訴前開教唆傷害、恐嚇犯嫌，要難確信已臻
    真實，仍有合理性之懷疑存在，即本院無法對於被告涉嫌教唆傷害、恐嚇之事實
    形成確信不疑之心證，依上開判例之見解，應為有利於被告之認定。此外，復查
    無其他證據足認被告有何教唆傷害、恐嚇犯行，尚難僅憑告訴人不確定之指述及
    所受傷勢之診斷證明書，即認定被告有教唆傷害、恐嚇之犯行，從而公訴人所舉
    證據尚難排除合理之懷疑，直指被告必有教唆傷害、恐嚇之行為。本件既無從證
    明確有教唆行為，告訴人是否受有恐嚇，證據上又嫌不足，自不得以該等罪責相
    繩，此外，復查無其他積極之證據，足證被告確有公訴人所指之犯行，揆諸首揭
    說明，本案被告核屬犯罪不能證明。
四、原審因認被告犯罪不能證明，而為無罪之諭知，採證、論理、用法，核無不合，
    檢察官循告訴人之請，上訴意旨，仍執陳詞，徒斤斤於原審證據之取捨，任意指
    摘原判決不當，請求撤銷改判，為無理由，本院自應予以駁回。
據上論結，應依刑事訴訟法第三百六十八條，判決如主文。
本案經檢察官王安明到庭執行職務。
中    華    民    國    八十九    年       二       月       二十九     日
                          臺灣高等法院刑事第七庭
                              審判長法  官  吳  啟  民
                                    法  官  蘇  隆  惠
                                    法  官  許  文  章
右正本證明與原本無異。
不得上訴。
                                    書記官  丁  淑  蘭
中    華    民    國    八十九    年       三       月         三       日


司法院資訊處製作；財團法人民間司法改革基金會備份。
